臺灣臺北地方法院刑事判決　　　　　　　95年度易字第1715號
公　訴　人　臺灣臺北地方法院檢察署檢察官
被　　　告　甲○○
選任辯護人　葉春生律師
上列被告因竊盜案件，經檢察官提起公訴（九十四年度偵字第一
八八八六號），本院判決如下：
    主  文
甲○○結夥三人以上於夜間侵入有人居住之建築物竊盜，處有期
徒刑壹年，減為有期徒刑陸月，如易科罰金，以銀元佰元即新
臺幣玖佰元折算壹日。
    事  實
一、甲○○於民國九十六年間，因犯偽造文書罪，經臺灣板橋地
    方法院以九十五年度訴字第三六三六號判決判處有期徒刑八
    月，再經臺灣高等法院以九十六年度上訴字第一三六○號判
    決撤銷改判為有期徒刑八月確定，嗣經臺灣高等法院以九十
    六年度聲減字第二二八九號裁定減為有期徒刑四月確定，於
    九十六年八月三十一日易科罰金執行完畢（不構成累犯）。
二、緣戊○○係明朋小客車租賃股份有限公司（址設臺北市中山
    區○○○路○段三十九巷十號四樓之一，下稱明朋公司）聘
    僱之員工，平日隨該公司之出租車輛派駐於臺北市中山區○○○路○段四十一號「晶華酒店」擔任客服部司機，且戊○○因負債而有經濟窘困，需款孔急之情況。甲○○因故結識
    戊○○（業經本院於九十五年二月二十七日以九十五年度易
    字第一一二號判決判處有期徒刑八月，嗣經戊○○上訴至臺
    灣高等法院以九十五年度上易字第五八八號案件審理後，因
    戊○○於九十五年五月二十三日撤回上訴而確定）後，竟與
    戊○○、姓名年籍不詳綽號「小王」之成年男子及另二名姓
    名年籍不詳之成年男子結夥，共同基於意圖為自己不法所有
    之犯意聯絡，約定由甲○○帶不知情之丁○○、乙○○，戊○○則與該綽號「小王」之成年男子及另二名姓名年籍不詳
    之成年男子，統一著白色上衣、深色長褲，偽裝為晶華酒店
    員工，於九十三年十一月十二日凌晨三時許，在晶華酒店對
    面之欣欣大眾百貨公司電影院門口集合，而鑰匙則由戊○○
    負責竊取。於九十三年十一月十二日凌晨二時許之夜間，戊○○乘明朋公司派駐於該酒店地下五樓停車場「值班調度室
    」之值班人員麻秋華入睡疏未注意之際，先徒手竊取明朋公
    司所有，置放於該值班調度室內之汽車鑰匙五把，得手後，
    旋於同日凌晨三時許，前往先前與甲○○等人約定之欣欣大
    眾百貨公司電影院門口，並將其所竊取之鑰匙分別交予丁○○、乙○○、「小王」及另二名姓名年籍不詳之成年男子等
    五人，於同日凌晨三時十二分許之夜間，丁○○、乙○○、
    「小王」及另二名姓名年籍不詳之成年男子等五人旋即隨戊○○沿晶華酒店停車場車道走下地下五樓停車場而侵入該有
    人居住之建築物，並由該丁○○等五人於同日凌晨三時十七
    分許之夜間，分持上開鑰匙，竊取明朋公司所有之ＢＥＮＺ
    廠牌、Ｓ三二○車型、車牌號碼各為ＢＢ—九四二○、ＢＢ
    —九五六六、ＢＢ—九三八○、ＢＢ—九五六七及ＢＢ—九
    三二七號之自用小客車共五輛，得手後迅速駛離該停車場，
    趕往不知情之己○○所有位於臺北市○○○路與農安街口之
    停車場藏置。嗣明朋公司員工洪瑞琳於同日凌晨四時許前往
    上開值班調度室上班時發覺上開車輛遭竊，並告知麻秋華車
    輛遭竊進而由麻秋華報警處理後，己○○於當日中午並發覺
    停放於其停車場之上開車輛為贓物，乃報警處理，繼而帶同
    員警至該停車場起獲前開車輛，而為警循線查悉上情。
三、案經明朋公司代表人丙○○訴由臺北縣政府警察局海山分局
    報請臺灣臺北地方法院檢察署檢察官偵查起訴。
    理  由
壹、程序方面：
  一、按「證人、鑑定人依法應具結而未具結者，其證言或鑑定
      意見，不得作為證據。」、「被告以外之人於審判外之言
      詞或書面陳述，除法律有規定者外，不得作為證據。」、
      「被告以外之人於偵查中向檢察官所為之陳述，除顯有不
      可信之情況者外，得為證據。」、「被告以外之人於檢察
      事務官、司法警察官或司法警察調查中所為之陳述，與審
      判中不符時，其先前之陳述具有較可信之特別情況，且為
      證明犯罪事實存否所必要者，得為證據。」、「被告以外
      之人於審判外之陳述，雖不符前四條之規定，而經當事人
      於審判程序同意作為證據，法院審酌該言詞陳述或書面陳
      述作成時之情況，認為適當者，亦得為證據。」、「當事
      人、代理人或辯護人於法院調查證據時，知有第一百五十
      九條第一項不得為證據之情形，而未於言詞辯論終結前聲
      明異議者，視為有前項之同意。」，刑事訴訟法第一百五
      十八條之三、第一百五十九條第一項、第一百五十九條之
      一第二項、第一百五十九條之二、第一百五十九條之五第
      一項、第二項分別定有明文。
  二、證人戊○○於另案偵查中之供述，因證人戊○○係以該案
      被告之身分為陳述，並未具結，且被告甲○○於本院行準
      備程序時復已明確稱：不同意證人戊○○於偵查中之陳述
      作為本案之證據等語（見本院九十六年三月二十二日準備
      程序筆錄），是證人戊○○先前於偵查中以被告身分所為
      之陳述，顯然無證據能力而不得執為本案判斷之依據。
  三、證人丁○○、乙○○及己○○於檢察官偵查中所為之供詞
      ，業經具結，有結文在卷為憑，且偵查中檢察官向被告以
      外之人所取得之陳述，原則上均能遵守法律規定，不致違
      法取供，其可信性極高，並無顯有不可信之情況，揆之上
      開規定，證人丁○○、乙○○及己○○於檢察官偵查中所
      為之證言，均有證據能力而得為本案判斷之依據。
  四、又告訴人明朋公司代表人丙○○、證人麻秋華於警詢時之
      陳述及公訴人提出作為證據之卷內其餘書面證據資料，因
      被告於本院行準備程序時就被害人丙○○、證人麻秋華之
      警詢陳述、查獲失竊車輛照片、贓物領據等均稱無意見而
      同意作為本案證據，其他書面證據資料則均未爭執證據能
      力（見本院九十六年三月二十二日準備程序筆錄），本院
      審酌該等證據作成時之情況，並無不宜作為證據之情事，
      依刑事訴訟法第一百五十九條之五第一項、第二項之規定
      ，均得作為證據。
貳、實體方面：
  一、訊據被告對於與證人戊○○約在前開時、地見面，並約定
      要帶二個穿白色上衣的人過去牽車，其當日遂帶同不知情
      之車商員工即證人丁○○、乙○○穿白色上衣到場，繼而
      證人戊○○於交付鑰匙後旋即帶同證人丁○○、乙○○連
      同綽號小王之成年男子及另二名姓名年籍不詳之成年男子
      沿車道走下至晶華酒店地下停車場牽車，之後證人丁○○
      等人將車開至車商即證人己○○之停車場停放等事實坦承
      不諱，然矢口否認有何加重竊盜犯行，辯稱：其不知證人
      戊○○為告訴人所聘僱之員工，當時其打電話問證人戊○○有何權利車可賣、價格為何及可否先看車等相關事宜時
      ，證人戊○○稱共有五部車輛，可先看車，其方與證人戊○○約定於九十三年十一月十二日凌晨看車，其不知證人
      戊○○有先偷鑰匙的事情，亦不知該等車輛非證人戊○○
      所有，因其並未跟著證人丁○○等人下到地下五樓停車場
      ，故其不清楚之後證人丁○○等人開走車輛之確實車號及
      車型，其事前完全不知悉車子是偷來的云云。
  二、經查：
      1.上開ＢＥＮＺ廠牌、Ｓ三二○車型、車牌號碼各為ＢＢ
        —九四二○、ＢＢ—九五六六、ＢＢ—九三八○、ＢＢ
        —九五六七及ＢＢ—九三二七號之自用小客車五輛，確
        為告訴人所有，業據告訴人代表人丙○○陳述在卷，並
        經證人即告訴人之公司員工麻秋華於警詢時陳述在卷。
      2.證人戊○○於本院審理中證稱：渠在九十三年十一月間
        係派駐在晶華酒店地下停車場，因渠告訴姓名年籍不詳
        綽號「小王」之成年男子說有車要賣，故小王就介紹被
        告給渠，是被告主動打電話跟渠聯絡，當時是告訴被告
        說有五部車要賣，被告有問是幾年份的車，渠稱大約是
        二年的賓士車Ｓ三二○，被告第一次跟渠談的時候，被
        告稱願意用一部車新臺幣（下同）二十五萬的價格收購
        ，第二次再聯絡時就變成一部車只願意用十五萬買，當
        時被告說因為市場的行情已經下跌，是二手車，如果要
        轉賣的話要拆解，故最後一次談的時候是一部車十二萬
        ，渠當時有告知被告車輛來源，是從晶華酒店地下室的
        停車場來的，渠在電話裡面有跟被告說渠負責交五把鑰
        匙，車手要被告負責去找，因渠只有一個人不可能開五
        部車；渠打算把這些偷來的車子賣給被告，在跟被告聯
        絡好之後，才下手去偷，偷車當天被告有到欣欣大眾戲
        院門口，渠就帶著五個車手到地下室停車場，車手打開
        遙控器就知道那把鑰匙配那部車，之前有約定說要穿白
        色上衣、黑色長褲，因為這樣就會跟渠服務公司之制服
        一樣，可以當作是公司的員工，之所以約定深夜交車是
        因為深夜比較沒有人，當時跟被告提到說車子是渠要去
        偷時，被告沒有反應，說聯絡好就交鑰匙，約好幾點見
        面，就帶車手去開車，被告知道是要凌晨三點交車，也
        知道穿著如上是要偽裝成公司的員工，一部賓士Ｓ三二
        ○的市價是三百多萬，如果是該型別之二手車，且有合
        法的權利的話，一部車約二百五十萬元，渠當時沒有把
        車籍資料交給被告，因為車籍資料在公司，渠無法拿到
        ，當時有跟被告說拿不到車籍資料，本案失竊的五輛轎
        車，前面二個英文字母都是ＢＢ，都是租賃車等情（見
        本院九十六年六月十四日審判筆錄）歷歷；證人丁○○
        結證稱：於九十三年十一月十二日凌晨三點多，有到晶
        華酒店去牽車，在九十三年十一月十一日晚上十點多、
        十一點左右，老闆即證人己○○要出去時有交代說有買
        權利車，要伊與證人乙○○當天晚上下班後在公司等車
        子過來，之後時間有點晚，老闆已經離開，伊和證人乙○○在公司等車，過了蠻久，一直都沒有電話，伊等就
        通知老闆說沒有等到車，但因老闆電話不通，所以就繼
        續等，過了很久後有電話來了，有人聯絡車子的事情，
        但伊不知打電話的人是誰，打電話的人說因為人手不足
        的關係，要伊等協助去牽車，伊等沒有懷疑，就跟證人
        乙○○到約好的地點那邊要牽車，旋即有人告訴伊等說
        車子在晶華酒店樓下，當下也沒有想很多，就先聯絡老
        闆，但聯絡很久還是聯絡不到老闆，伊等想要把事情趕
        快做好，所以就一起下去牽車，總共牽了五輛車，當天
        是在欣欣大眾戲院前面集合，是被告載伊等至該戲院門
        口，伊等是到欣欣大眾戲院門口時才知道車子在地下室
        ，車子從地下室開上來後，伊跟證人乙○○各開一輛，
        是開賓士Ｓ三二○的車，之後停在建國北路及農安街口
        之停車場，後來第二天才看到媒體有關於車子的報導，
        伊就打電話通知老闆，老闆說會處理等語（見九十三年
        度偵字第二○六五九號偵查卷宗第一八一、一八二頁、
        本院九十六年六月十四日審判筆錄）明確；證人乙○○
        證稱：九十三年十一月十二日凌晨三點多，有到晶華酒
        店去牽車，在前一天即十一月十一日晚上十點多老闆說
        有車子要進來，老闆要渠與證人丁○○在車行等開車的
        人過來，渠等負責接車，後來被告說人手不夠，要渠與
        證人丁○○去幫忙開車，之後有聯絡老闆，但是老闆的
        電話沒有人接聽，不過因為已經很晚，渠與證人丁○○
        想要趕快把車開回來就可以下班，所以就到晶華酒店的
        地下室去開車，當時是坐被告的車到集合的地點即欣欣
        大眾戲院門口後，有人交車鑰匙給渠及證人丁○○，之
        後就一起去取車，渠是第一次碰到這樣的事情，當時覺
        得怪怪的，因為和平常買車的情況不同，而且都不用自
        行前往開車，渠第一次接觸到權利車，渠還以為權利車
        就是這樣，因渠對權利車不瞭解，但車行平常買中古車
        的情形都是車主一般會到店裡面，或者是車行的人去車
        主那邊看車，一般不需要自己去開車，且要先簽買賣合
        約書，雙方就內容都合意，因當時覺得奇怪，所以打電
        話給老闆，但是電話不通，沒人接聽，且當時很晚，故
        仍下去牽車，車子從地下室開上來之後就停在公司的停
        車場等情在卷（見九十三年度偵字第二○六五九號偵查
        卷宗第一八一頁、本院九十六年六月十四日審判筆錄）
        ；證人己○○於偵查中證稱：被告說有幾部賓士三二○
        的權利車要處理，確定幾台不知道，被告說是有一家租
        賃公司要處理銀行貸款車，年份不明確，但是是新型的
        ，伊說一台可買幾十萬元，被告說訂金先一台二十萬元
        ，伊說要先看車，但被告說不行，隔天被告來拿錢，但
        因數目不定，故先給三部車的錢即六十萬元給被告，是
        約當天九點將車子開來公司附近給伊，後來又打電話說
        希望有人幫忙開車，因伊正好有二位員工，故要該二名
        員工幫忙，叫該二名員工在車行等電話，後來被告一直
        打電話來延時間，伊約在十一點半離開車行，之後因伊
        喝醉，故要員工幫忙處理，要員工將車子牽回來車行，
        當天就沒有再聯絡，隔天中午醒來發現有幾十通未接來
        電，就回電給員工，員工要伊看新聞，看到新聞時才知
        道是去晶華酒店牽車，伊詢問員工車子在何處，員工說
        是在伊建國北路私人停車場等情（見九十三年度偵字第
        二○六五九號偵查卷宗第一八○頁）在卷，經核大致情
        節尚屬相符。被告雖以上開情事置辯，然被告於本院審
        理中亦坦認當時確實未詢問證人戊○○是公司的何人、
        職務為何及有無權利決定賣車等相關事項，當時其不知
        車子權利人是誰，沒看過車子的任何證件，取車的情形
        說實在是不正常，其亦不知證人戊○○任職之公司為何
        等情（見本院九十六年六月十四日、九十六年九月十二
        日審判筆錄），果被告係有意向證人戊○○買權利車，
        於其與證人戊○○僅屬初識之狀況下，焉可能不先詢問
        證人戊○○任職之公司為何及證人戊○○是否有權利代
        表公司賣車等情，甚而索取該等車輛行車執照等相關權
        利證明文件觀看以證明確有合法權利？其為何不循一般
        看車之正常程序看車，反於夜間凌晨三點至上開酒店地
        下停車場將車輛取走？其所辯實與常情相悖。況一部賓
        士車價值不斐，被告卻僅以一部十二萬元之價格購買，
        亦與一般市價顯不相當，是本院綜以上情，認被告前開
        所辯，顯與常情不符，不足採信。
      3.此外，復有監視器畫面翻拍照片、查獲失竊車輛照片、
        臺北縣政府警察局海山分局贓物認領保管單、證人戊○○所使用之0000000000號及「小王」所使用
        之0000000000號行動電話通聯紀錄等件附卷
        可稽，本案事證明確，被告犯行洵堪認定，應予依法論
        科。又被告於本院審理時雖請求傳喚證人己○○到庭作
        證云云，然因證人己○○自九十六年五月十四日即出境
        未回，有內政部入出國及移民署九十六年六月二十九日
        移署資處娟字第○九六一一四八六一四○號函檢附之入
        出國日期證明書在卷可按，經本院依法傳喚、拘提證人
        己○○，證人己○○均未到庭，是此部分顯已屬調查不
        能；至被告、辯護人於本院審理時雖又請求傳喚臺北縣
        政府警察局海山分局之承辦員警到場作證云云，然其聲
        請該證人作證之待證事實為證明被告在案發後聯絡尋找
        證人戊○○之過程，顯與本案犯罪無關，本院因認無調
        查之必要，不予調查，附此敘明。
  三、按被告行為後，刑法部分條文業於九十四年一月七日修正
      ，同年二月二日經總統令公布，並自九十五年七月一日起
      施行。修正後刑法第二條第一項規定：「行為後法律有變
      更者，適用行為時之法律。但行為後之法律有利於行為人
      者，適用最有利於行為人之法律。」，此條規定與刑法第
      一條罪刑法定主義契合，係規範行為後法律變更所生新舊
      法律比較適用之準據，是刑法第二條本身雖經修正，尚無
      比較新舊法之問題，應一律適用裁判時之現行刑法第二條
      以決定適用之刑罰法律。又本次修正涵蓋之範圍甚廣，故
      比較新舊法時，應就罪刑有關之共犯、未遂犯、想像競合
      犯、牽連犯、連續犯、結合犯，以及累犯加重、自首減輕
      暨其他法定加減原因（如身分加減）與加減例等一切情形
      ，綜其全部罪刑之結果而為比較，復有最高法院九十五年
      五月二十三日所為九十五年度第八次刑事庭會議決議第一
      點法律變更比較適用原則(四)可資參照。查：
      1.按大樓與其地下室停車場，由於使用目的不同，建物構
        造形體因而有別，兩者各專有其出入口，以分別人車之
        進出，且地下室停車場可獨立出售或出租與居住大樓以
        外之第三人所有或使用、收益，可見大樓與其地下室停
　　　　車場為可區分之建築物。是大樓之地下室停車場與公寓
        之樓梯間認作為公寓住宅之一部分者有間，大樓之地下
        室停車場既係一獨立之建築物，如該地下室停車場為有
        人看管者，夜間侵入行竊得財，應構成刑法第三百二十
        一條第一項第一款之於夜間侵入有人居住之建築物竊盜
        罪，先予敘明。是被告於前開晶華酒店地下停車場五樓
        值班調度室有人輪值之情況下，於上述時間以如事實欄
        所載之方式行竊之犯行，係犯刑法第三百二十一條第一
        項第一款、第四款之結夥三人以上於夜間侵入有人居住
        之建築物竊盜罪。
      2.被告行為時之修正前刑法第二十八條規定：「二人以上
        共同實施犯罪之行為者，皆為共犯。」，修正後刑法第
        二十八條則規定為：「二人以上共同實行犯罪之行為者
        ，皆為共犯。」，揆諸本條之修正理由係為釐清陰謀共
        同正犯、預備共同正犯、共謀共同正犯是否符合正犯之
        要件，被告與證人戊○○、姓名年籍不詳綽號「小王」
        之成年男子及另二名姓名年籍不詳之成年男子間就上開
        犯行有犯意聯絡及行為分擔，並非陰謀犯或預備犯，不
        論依修正前或修正後之規定均係共同實施犯罪行為之共
        同正犯，是新舊法處罰之輕重相同，無比較適用之問題
        ，應依一般法律適用原則適用裁判時法即修正後刑法第
        二十八條之規定，認被告與證人戊○○、姓名年籍不詳
        綽號「小王」之成年男子及另二名姓名年籍不詳之成年
        男子間就上開犯行，有犯意聯絡及行為分擔，均為共同
        正犯。其利用不知情之證人丁○○及乙○○竊車，則為
        間接正犯。
      3.又先後竊取鑰匙及車輛之犯行，係基於一加重竊盜犯意
        而接續為之，係接續犯，為單純一罪。爰審酌被告正值
        壯年，不思以正途取財，竟以如事實欄所載之方式下手
        行竊，所竊取之車輛價值甚斐，約達一千萬元，對社會
        治安及告訴人之權益均危害甚鉅，然該等車輛業據告訴
        人領回，尚未生重大損害，暨其於本院審理中多次不遵
        期到庭，且自犯罪後迄今仍不知悔悟，徒然浪費司法資
        源甚鉅等一切情狀，認公訴人於本院審理中所求處之有
        期徒刑一年，尚屬適當，爰量處如主文所示之刑。又本
        案被告之犯罪時間在九十六年四月二十四日以前，經核
        並無中華民國九十六年罪犯減刑條例第三條所定不予減
        刑或該條例第五條所定不得減刑之情形，應依該條例第
        二條第一項第三款之規定予以減刑。另修正前刑法第四
        十一條第一項前段規定：「犯最重本刑為五年以下有期
        徒刑以下之刑之罪，而受六個月以下有期徒刑或拘役之
        宣告，因身體、教育、職業、家庭之關係或其他正當事
        由，執行顯有困難者，得以一元以上三元以下折算一日
        ，易科罰金。」，再被告行為時之易科罰金折算標準，
        修正前罰金罰鍰提高標準條例第二條（已於九十五年五
        月十七日修正刪除，並自九十五年七月一日起施行）前
        段規定，就其原定數額提高為一百倍折算一日，則本案
        被告行為時之易科罰金折算標準，應以銀元一百元以上
        ，三百元以下折算一日，經折算為新臺幣後，應以新臺
        幣三百元以上，九百元以下折算一日。而修正後刑法第
        四十一條第一項前段則規定：「犯最重本刑為五年以下
        有期徒刑以下之刑之罪，而受六個月以下有期徒刑或拘
        役之宣告者，得以新臺幣一千元、二千元或三千元折算
        一日，易科罰金。」，經比較新舊法結果，以行為時所
        適用之修正前刑法第四十一條第一項、修正前罰金罰鍰
        提高標準條例第二條規定較有利於被告，是依刑法第二
        條第一項前段之規定，自應適用行為時即修正前刑法第
        四十一條第一項前段、修正前罰金罰鍰提高標準條例第
        二條之規定諭知被告易科罰金之折算標準，本院爰依中
        華民國九十六年罪犯減刑條例第九條之規定，並諭知被
        告易科罰金之折算標準。
據上論斷，應依刑事訴訟法第二百九十九條第一項前段，刑法第
二條第一項前段、第二十八條、第三百二十一條第一項第一款、
第四款、修正前刑法第四十一條第一項前段，修正前罰金罰鍰提
高標準條例第二條，現行法規所定貨幣單位折算新臺幣條例第二
條，中華民國九十六年罪犯減刑條例第二條第一項第三款、第七
條、第九條，判決如主文。
本案經檢察官汪南均到庭執行職務
中　　華　　民　　國　　96　　年　　10    月　  3　   日
　　　　　　　　　刑事第九庭  審判長法　官　蘇素娥
                                    法  官  葉珊谷
                                    法  官  黃紹紘
以上正本證明與原本無異。
如不服本判決，應於判決送達後十日內向本院提出上訴狀（應抄
附繕本）。告訴人或被害人如對於本判決不服者，應具備理由請
求檢察官上訴，其上訴期間之計算係以檢察官收受判決正本之日
期為準。
　　　　　　　　　　　　　　　　    書記官　陳靜君
中　　華　　民　　國　　96　　年　　10　　月　　4 　　日
附錄本案論罪科刑所犯法條全文
刑法第三百二十一條
犯竊盜罪而有左列情形之一者，處六月以上、五年以下有期徒刑
：
一、於夜間侵入住宅或有人居住之建築物、船艦或隱匿其內而犯
    之者。
二、毀越門扇、牆垣或其他安全設備而犯之者。
三、攜帶兇器而犯之者。
四、結夥三人以上而犯之者。
五、乘火災、水災或其他災害之際而犯之者。
六、在車站或埠頭而犯之者。
前項之未遂犯罰之。
